臺灣板橋地方法院刑事判決　　　　　　100年度簡上字第840號
上　訴　人　劉正同
上列上訴人即被告因詐欺案件，不服本院100 年度簡字第5267號
，中華民國100 年7 月21日第一審刑事簡易判決（聲請簡易判決
處刑案號：100 年度偵第15303 號），提起上訴，本院管轄第二
審合議庭判決如下：
    主      文
上訴駁回。
    事  實
一、劉正同明知於犯罪集團專門收集人頭帳戶用以犯罪之社會現
    象層出不窮之際，若將自己之金融帳戶存摺、印章、提款卡
    及密碼出售、出租或提供他人使用，可能因此供不法犯罪集
    團用以詐欺他人將款項匯入後，再加以提領之用，並能預見
    可能因而幫助他人從事詐欺取財犯罪，竟不違背其本意，仍
    基於幫助他人詐欺取財之不確定故意，於民國100 年4 月23
    日，在新北市○○區○○路全家便利商店，將其向臺灣新光
    商業銀行連城分行（下稱新光銀行）申請開設之帳號000000
    0000000 號、向中華郵政股份有限公司蘆竹光明郵局（下稱
    光明郵局）申請開設之帳號00000000000000號、向國泰世華
    商業銀行復興分行（下稱國泰世華銀行）申請開設之000000
    000000號等3 帳戶之提款卡，利用「宅急便」寄至臺中市○
    ○區○○路163 號予真實姓名年籍不詳、自稱「徐慶堯」之
    人，嗣後並以電話告知對方提款卡密碼。嗣某不詳犯罪集團
    成員取得劉正同上開新光銀行、光明郵局、國泰世華銀行之
    提款卡、密碼後，即分別基於意圖為自己不法所有之犯意，
    以如附表所示之方式詐騙如附表所示之曹甯、曾致菲、張澤
    彬、林雅筠、賴宜廷、陳柏臣致曹甯、曾致菲、張澤彬、林
    雅筠、賴宜廷、陳柏臣等人陷於錯誤，分別於附表所示之時
    間，匯款如附表所示之金額至劉正同如附表所示之銀行帳戶
    內，匯入款項旋即遭提領一空，嗣經曹甯、曾致菲、張澤彬
    、林雅筠、賴宜廷、陳柏臣操作完成後，驚覺有異，發現受
    騙，而報警處理，始循線查知上情。
二、案經張澤彬訴由新北市政府警察局中和第一分局報請臺灣板
    橋地方法院檢察署檢察官偵查起訴。
    理  由
一、訊據被告劉正同固不否認上開新光銀行、光明郵局、國泰世
    華銀行係其所開立，並於100 年4 月23日，以宅急便寄送之
    方式，將上開新光銀行、光明郵局、國泰世華銀行帳號之提
    款卡，寄予真實姓名年籍不詳自稱「徐慶堯」之成年男子，
    惟矢口否認有何幫助詐欺犯行，辯稱：伊係要辦理貸款，「
    徐慶堯」稱要利用其提款卡、密碼，以匯進匯出方式，作財
    力證明云云。經查：
  (一)上開帳戶係被告所開立，且被告確有將上開新光銀行、光明
    郵局、國泰世華銀行帳號之提款卡，以宅急便寄送之方式，
    提供予真實年籍姓名不詳自稱「徐慶堯」之成年男子，業據
    被告自承不諱，復有上開新光銀行、光明郵局、國泰世華銀
    行帳戶之帳戶個資檢視表、宅急便收據在卷可稽（見100 年
    度偵字第15303 號卷第9 頁至第11頁、本院100 年度簡上字
    第840 號卷第31頁），而證人即被害人曹甯、曾致菲、張澤
    彬、林雅筠、賴宜廷、陳柏臣於上揭時地，遭犯罪集團成員
    以如附表所示之方式詐欺，而於如附表所示之時間匯款如附
    表所示之金額至被告上開新光銀行、光明郵局、國泰世華銀
    行帳戶等情，亦據證人曹甯、曾致菲、張澤彬、林雅筠、賴
    宜廷、陳柏臣於警詢中證述明確（見100 年度偵字第15303
    號卷第12頁至第24頁），並有被害人賴宜廷提出之郵局自動
    櫃員機交易明細表、被害人陳柏臣之帳戶內頁轉帳明細、合
    作金庫銀行自動櫃員機交易明細、被害人曾致菲帳戶內頁轉
    帳明細、被害人曹甯提出之郵局自動櫃員機交易明細表、被
    害人張澤彬郵局提出之自動櫃員機交易明細表、被害人林雅
    筠提出之郵局自動櫃員機交易明細表各1 份在卷可稽（見10
    0 年度偵字第15303 號卷第41頁、第42頁、第46頁、第55頁
    、第63頁、第69頁本院100 年度簡上字第840 號卷第53頁）
    ，自堪認定。
  (二)被告雖辯稱：伊僅是要申辦貸款，結果被騙，自己也是被害
    人云云，惟查，被告於本院審理時陳稱：伊係借錢，所以交
    付上開新光銀行、光明郵局、國泰世華銀行帳戶之提款卡，
    對方稱要伊的提款卡，利用匯進匯出作財力證明，當時在電
    話中對方稱係向臺灣企銀辦理貸款，但伊沒有打電話到臺灣
    企銀詢問伊的貸款申請案，伊交完提款卡、密碼後，電話就
    打不通了，伊就知道被騙了，但沒有報警、掛失，之前伊也
    有請代辦業者申辦貸款，但不用交金融帳戶的提款卡、密碼
    ，是交身分證、印章即可云云（本院100 年度簡上字第84 0
    號卷第60頁至第61頁），則從上揭陳述可知，被告其前辦理
    信用貸款之經驗，並無需繳交提款卡、密碼，及製作「假信
    用證明」之情形，是被告提供上開提款卡、密碼予真實年籍
    姓名不詳自稱「徐慶堯」之成年男子製作「假信用證明」時
    ，實已可預見該提款卡、密碼可能遭不法使用，況被告表示
    當對方電話聯絡不到後，被告即知悉可能遭詐騙，更顯見被
    告早有該提款卡、密碼可能遭詐騙集團使用之預見，否則不
    可能在電話與「代辦貸款之人」無法聯繫後，即立即推測可
    能係遭詐騙，惟被告查知提款卡、密碼可能遭詐騙集團取得
    後，卻仍未作報警、掛失等處置，更與其所辯全然不知情云
    云，顯不相符；又個人之提款卡、密碼乃屬重要之金融物件
    ，若落入不明人士手中，除存款有遭盜領之風險外，亦極可
    能作為取贓之犯罪工具，即便帳戶內之存款不多，若無正當
    理由或合理隱情，應無任意交付他人之理，況被告所稱之製
    作假信用資料等方式，此亦與一般合法申辦信用貸款之情節
    不符，是被告辯稱其全然不知，亦屬被害人云云，與常情相
    違，殊難採信。
  (三)再者，犯罪集團經常以收購方式大量取得他人之存款帳戶，
    亦常以應徵工作、質押借款、辦理貸款為由，誘使他人提供
    金融機構之存款帳戶，以隱匿其財產犯罪之不法行徑，規避
    執法人員之查緝，並掩飾、確保因自己犯罪所得之財物，類
    此在社會上層出不窮之案件，亦經坊間書報雜誌、影音媒體
    多所報導及再三披露而為眾所周知之情事，是以避免此等專
    屬性甚高之物品被不明人士利用為犯罪工具，亦為一般生活
    所應有之認知，以被告在交付上開新光銀行、光明郵局、國
    泰世華銀行帳戶予他人時，係智識程度正常且年滿36歲之人
    ，則被告自應具有相當之社會經驗、常識，其對向其收取帳
    戶之人稱要利用「提款卡、密碼製造財力證明」之舉，豈能
    無疑？因之，被告將其所有上開新光銀行、光明郵局、國泰
    世華銀行帳戶提供予他人使用，對該蒐集帳戶之人將可能以
    該帳戶供作詐欺取財之非法用途一節，應有所預見，竟不違
    背其本意，仍提供其所有上開帳戶予他人使用，是被告具有
    幫助犯罪之不確定故意甚明。
  (四)至被告稱該詐騙集團之成員並無一人到案，僅有其遭有罪判
    決云云，並請求傳喚詐騙集團成員所使用之0000000000手機
    門號登記所有人、及與被害人聯繫、被害人回撥之電話持有
    人、網頁持有人，及調閱提款機影像、對詐騙集團不特定人
    提出告訴等情，惟查，本案確有詐騙集團之正犯存在，業經
    被害人曹甯、曾致菲、張澤彬、林雅筠、賴宜廷、陳柏臣證
    述明確，至該詐騙集團成員為何、人數多寡，是否已全數查
    獲等情，仍有待檢、警偵辦，如有犯罪嫌疑，自應由檢、警
    依法偵查、起訴，然被告將上開新光銀行、光明郵局、國泰
    世華銀行帳戶之提款卡、密碼交由詐騙集團使用等情，業已
    明確，並不受該詐騙集團成員是否到案而有影響，至被告提
    出上開電話門號，表示可能係由該詐騙集團成員所使用，並
    請求傳喚該詐騙集團成員，及請求調閱提款之監視錄影帶等
    情，然此則其他詐欺集團成員涉案之情節，本院認被告幫助
    詐欺之事證已臻明確，應無調閱上開證物及傳喚上開證人之
    必要。另被告提出其存摺影本、辦理貸款之網頁、網址資料
    、臺灣大哥大通話明細、財團金融聯合徵信中心查詢當事人
    綜合信用報告回覆書、信用報告，僅能證明被告過去之信用
    記錄，及確有於100 年4 月、5 月間，撥打電話與他人聯繫
    等情，然本院認被告交付提款卡、密碼時，已有幫助詐欺之
    不確定故意，業如前述，上開證據資料並不影響本院之判斷
    ，併此敘明。
  (五)綜上，本件事證明確，被告犯行洵堪認定，應依法論科。
二、核被告劉正同所為，係犯刑法第30條第1 項前段、第339 條
    第1 項之幫助詐欺取財罪。被告以一次交付新光銀行、光明
    郵局、國泰世華銀行帳戶之幫助詐欺行為，幫助該詐騙集團
    從事6 次詐欺犯行，而觸犯同一罪名，為想像競合犯，應依
    刑法第55條之規定，從一重處斷。又被告以幫助之意思，參
    與構成要件以外之行為，為幫助犯，爰依刑法第30條第2 項
    規定，依正犯之刑減輕之。原審以被告事證明確，適用刑法
    第30條第1 項、第339 條第1 項幫助詐欺取財罪，並審酌被
    告將金融帳戶交予他人供犯罪使用，紊亂社會正常交易秩序
    ，並使不法之徒藉此輕易於詐騙後取得財物，致檢警難以追
    緝，助長詐騙犯罪風氣，並提高社會大眾遭受詐騙損失之風
    險，及被告犯罪後之態度等一切情狀，量處拘役55日，並依
    刑法第41條第1 項前段規定諭知易科罰金之折算標準，經核
    認事用法，並無違誤，量刑亦屬妥當，應予維持。被告上訴
    以前詞否認犯罪，為無理由，應予駁回。
據上論斷，應依刑事訴訟法第455 條之1 第3 項、第368 條，判
決如主文。
本案經檢察官周芳怡到庭執行職務。
中    華    民    國   100    年    11    月    17    日
                刑事第十二庭  審判長法  官  曾淑娟
                                    法  官  曹惠玲
                                    法  官  廣于霙
不得上訴。
以上正本證明與原本無異。
中    華    民    國   100    年    11    月    17    日
                                    書記官  鍾惠萍
附表：
  ┌─┬────┬────────┬──────┬────┐
  │編│被害人  │詐騙之時間及方式│匯款時間    │轉帳金額│
  │號│        │                │            │（元）  │
  ├─┼────┼────────┼──────┼────┤
  │1 │曹甯    │於100 年4 月24日│100 年4 月24│23,123元│
  │  │        │下午3 時30分許，│日下午4 時7 │        │
  │  │        │假冒金石堂賣家撥│分許        │        │
  │  │        │打電話予曹甯，佯│            │        │
  │  │        │稱：渠於金石堂網│            │        │
  │  │        │路購買書籍時，因│            │        │
  │  │        │為全家便利商店店│            │        │
  │  │        │員簽收有誤，誤簽│            │        │
  │  │        │成分期付款，會重│            │        │
  │  │        │複在其郵局帳戶扣│            │        │
  │  │        │款，需依指示至自│            │        │
  │  │        │動櫃員機轉帳確認│            │        │
  │  │        │云云，致曹甯陷於│            │        │
  │  │        │錯誤，於右列時間│            │        │
  │  │        │，至臺北市北投區│            │        │
  │  │        │立農街2 段155號 │            │        │
  │  │        │「陽明大學」內之│            │        │
  │  │        │自動櫃員機，依指│            │        │
  │  │        │示操作而匯款右列│            │        │
  │  │        │金額至劉正同前開│            │        │
  │  │        │國泰世華銀行帳戶│            │        │
  │  │        │內。            │            │        │
  ├─┼────┼────────┼──────┼────┤
  │2 │曾致菲  │於100 年4 月24日│100 年4 月24│29,988元│
  │  │        │下午4 時18分許，│日下午6 時3 │        │
  │  │        │假冒奇摩拍賣人員│分許        │        │
  │  │        │及臺灣銀行行員撥│            │        │
  │  │        │打電話予曾致菲，│            │        │
  │  │        │佯稱：渠於奇摩拍│            │        │
  │  │        │賣購物時，因作業│            │        │
  │  │        │人員疏忽誤設為分│            │        │
  │  │        │期付款，需依指示│            │        │
  │  │        │至自動櫃員機取消│            │        │
  │  │        │分期設定云云，致│            │        │
  │  │        │曾致菲陷於錯誤，│            │        │
  │  │        │於右列時間，至桃│            │        │
  │  │        │園縣桃園市○○路│            │        │
  │  │        │1 段177 號便利商│            │        │
  │  │        │店之自動櫃員機，│            │        │
  │  │        │依指示操作而匯款│            │        │
  │  │        │右列金額元至劉正│            │        │
  │  │        │同前開光明郵局帳│            │        │
  │  │        │戶內。          │            │        │
  ├─┼────┼────────┼──────┼────┤
  │3 │張澤彬  │於100 年4 月24日│100 年4 月24│14,914元│
  │  │        │下午4 時20分許，│日下午5 時13│        │
  │  │        │假冒奇摩拍賣網廠│分許        │        │
  │  │        │商及郵局行員撥打│            │        │
  │  │        │電話予張澤彬，佯│            │        │
  │  │        │稱：渠於奇摩拍賣│            │        │
  │  │        │購物時，因作業人│            │        │
  │  │        │員疏忽誤設為分期│            │        │
  │  │        │付款，需依指示至│            │        │
  │  │        │自動櫃員機辦理終│            │        │
  │  │        │止付款事宜云云，│            │        │
  │  │        │致張澤彬陷於錯誤│            │        │
  │  │        │，於右列時間，至│            │        │
  │  │        │新北市蘆洲區民族│            │        │
  │  │        │路488 號郵局之自│            │        │
  │  │        │動櫃員機，依指示│            │        │
  │  │        │操作而匯款右列金│            │        │
  │  │        │額元至劉正同前開│            │        │
  │  │        │國泰世華帳戶內。│            │        │
  │  │        │                │            │        │
  ├─┼────┼────────┼──────┼────┤
  │4 │林雅筠  │於100 年4 月24日│於100 年4 月│29,999元│
  │  │        │下午5 時45分許，│24日下午6 時│        │
  │  │        │假冒奇摩服務人員│14分許      │        │
  │  │        │及郵局行員撥打電│            │        │
  │  │        │話予林雅筠，佯稱│            │        │
  │  │        │：奇摩拍賣（燕尾│            │        │
  │  │        │蝶）之匯款系統故│            │        │
  │  │        │障，會自動於買方│            │        │
  │  │        │存簿扣款，需依指│            │        │
  │  │        │示至自動櫃員機取│            │        │
  │  │        │消設定云云，致林│            │        │
  │  │        │雅筠陷於錯誤，於│            │        │
  │  │        │右列時間，至花蓮│            │        │
  │  │        │縣新城鄉北埔村北│            │        │
  │  │        │埔郵局之自動櫃員│            │        │
  │  │        │機，依指示操作而│            │        │
  │  │        │匯款右列金額至劉│            │        │
  │  │        │正同前開光明郵局│            │        │
  │  │        │帳戶內。        │            │        │
  ├─┼────┼────────┼──────┼────┤
  │5 │賴宜廷  │於100 年4 月24日│100 年4 月24│21,807元│
  │  │        │晚上7 時2 分許，│日晚上7 時36│        │
  │  │        │假冒奇摩賣家及郵│分許        │        │
  │  │        │局人員撥打電話予│            │        │
  │  │        │賴宜廷，佯稱：渠│            │        │
  │  │        │於奇摩拍賣購買手│            │        │
  │  │        │機機殼時，誤設為│            │        │
  │  │        │分期付款，需依指│            │        │
  │  │        │示至自動櫃員機操│            │        │
  │  │        │作取消分期付款設│            │        │
  │  │        │定云云，致賴宜廷│            │        │
  │  │        │陷於錯誤，於右列│            │        │
  │  │        │時間，至新北市淡│            │        │
  │  │        │水區○○路151 號│            │        │
  │  │        │「淡江大學」內之│            │        │
  │  │        │自動櫃員機，依指│            │        │
  │  │        │示操作而匯款右列│            │        │
  │  │        │金額至劉正同前開│            │        │
  │  │        │新光銀行帳戶內。│            │        │
  ├─┼────┼────────┼──────┼────┤
  │6 │陳柏臣  │於100 年4 月24日│於100 年4 月│29,989元│
  │  │        │晚上7 時16分許，│24日晚上7 時│        │
  │  │        │假冒金石堂賣家撥│39分許      │        │
  │  │        │打電話予陳柏臣，│            │        │
  │  │        │佯稱：渠於金石堂│            │        │
  │  │        │網路購買書籍時，│            │        │
  │  │        │因為7-11便利商店│            │        │
  │  │        │店員簽收有誤，誤│            │        │
  │  │        │簽成分期付款，需│            │        │
  │  │        │依指示至自動櫃員│            │        │
  │  │        │機查詢餘額云云，│            │        │
  │  │        │致陳柏臣陷於錯誤│            │        │
  │  │        │，於右列時間，至│            │        │
  │  │        │宜蘭縣礁溪鄉某合│            │        │
  │  │        │作金庫之自動櫃員│            │        │
  │  │        │機，依指示操作而│            │        │
  │  │        │匯款右列金額至劉│            │        │
  │  │        │正同前開新光銀行│            │        │
  │  │        │帳戶內。        │            │        │
  └─┴────┴────────┴──────┴────┘